臺灣新竹地方法院刑事判決　　　　　　　　　　　　　　　九十一年度自字第八號
　　自　訴　人　甲○○
　　自訴代理人　李尚澤律師
　　被　　　告　乙○○
　　　　　　 即蘇麗珠） 設.
　　選任辯護人　蘇明淵律師
右列被告因背信案件，經自訴人提起自訴，本院判決如左：
    主  文
乙○○無罪。
    理  由
一、自訴意旨略以：被告乙○○（原名蘇麗珠，九十年十二月二十四日改名）與自訴
    人係鄰居好友，並因自訴人常向被告請教股票事宜，而獲自訴人之信任。自訴人
    於民國八十八年五月二十四日至同年月二十九日出國在外，因自訴人出國期間，
    正值股票市場辦理增資繳款之際，自訴人因手中持有「中華開發」、「台泥」等
    股票，恐延誤交款，乃於出國前將自訴人所有臺灣銀行提款卡及密碼交予被告，
    委請若需繳納資股款時，請其接到自訴人電話通知時代為提領繳納。惟被告竟意
    圖為自己不法之利益，未經自訴人通知及同意，即基於概括犯意，於八十八年五
    月二十六日起，迄至同年五月二十九日止共連續提領新台幣（下同）四十萬元，
    迨自訴人返國後，被告並未告知上情，並乘提款卡返還自訴人前之機會，又於同
    年六月三日及六月五日，連續共提領二十萬元，迨自訴人發現後雖屢經催討，被
    告均不予置理，嗣經委請律師函催後，竟又藉詞係受自訴人委託代購「力麒建設
    股份有限公司」股票。因認被告涉有刑法第三百四十二條之背信罪嫌云云。
二、按犯罪事實應依證據認定之，無證據不得推定其犯罪事實。又不能證明被告犯罪
    者，應諭知無罪之判決。刑事訴訟法第一百五十四條、第三百零一條第項分別定
    有明文。又事實之認定，應憑證據，如未能發現相當證據，或證據不足以證明，
    自不能以推測或擬制之方法，為裁判基礎。另按認定犯罪事實，所憑之證據，雖
    不以直接證據為限，間接證據亦包括在內，然無論直接或間接證據，其為訴訟上
    之證明，須於通常一般之人均不致於有所懷疑，而得確信其為真實之程度者，始
    得據之為有罪之認定，倘其證明尚未達此一程度，而有合理性懷疑之存在時，即
    無從為有罪之認定。有最高法院四十年台上字第八六號判例、七十六年台上字第
    四九八六號判例可資參照。另刑法第三百四十二條之背信罪，以處理他人事務為
    前提，所謂為他人云者，係指受他人委任，而為其處理事務而言，最高法院著有
    三十二年上字第一五五四號、四十九年台上字第一五三０號判例可參。
三、自訴人認被告涉犯背信罪行，無非係以自訴人所有臺灣銀行之帳戶自八十八年五
    月二十六日起至六月五日止，確遭人提領六十萬餘元，且依自訴人之護照以觀，
    自訴人於八十八年五月二十四日起至五月二十九日係出國在外。而每年五月間乃
    上市公司加開股東大會期間，亦為公司盈餘股息分配及增資之決定，且證人丙○
    ○亦可證明自訴人曾於出國前交待若於其出國期間有接獲掛號信，則轉交予被告
    等為其主要之論據。訊據被告乙○○固不否認自訴人有交付上開提款卡，並告知
    其提款卡之密碼，其亦有持上開提款卡提領前揭款項，惟堅決否認有何背信犯行
    ，辯稱：伊不知道自訴人有台泥及中華開發的股票，自訴人並未告知要伊繳納股
    票增資股款，且自訴人之前一直對伊為騷擾，要求作自訴人之小老婆，並經常約
    伊出去玩，與自訴人是男女朋友關係。因自訴人出國前曾請伊購買「力麒建設股
    份有限公司」股票十張，其中五張係自訴人表示送給伊的，而購買上開股票的錢
    是伊先拿出，另自訴人出國前有伊一同去購買珠寶及禮服，並表示該等物品該等
    款項亦是伊先行墊付，故自訴人出國前將提款卡交付予伊，要伊自行提領上開先
    行墊付之費用等語。
四、經查：
（一）被告於本院調查時供稱，伊與自訴人於八十六年四、五月間成為男女朋友，並
      曾經在新豐的新芳旅館發生性關係，在八十九年初左右分手等語，自訴人雖否
      認伊與被告有男女朋友關係，然自被告所提出自訴人所不否認其真正之信函內
      容以觀，該信函內容所稱：「麗珠：．．我倆萍水相逢，由妳的談吐中，獲悉
      妳的身世與背景，無形中激起了我的側隱之心，由一連串的關懷、憐愛與照顧
      ，堪稱憐愛有加．．．。．．．．故我對妳的一片赤誠從未受任何外在因慌而
      改變．．．．我尚未赴大陸前，雙方似乎均為了未來的願望而在營造美景，但
      返台後全盤走樣，我再次鄭重的強調方的交往首重誠信，否則不可能有結果，
      現在我們之間的交往既然出現了障礙，．．．．現在我有一項堅持，希望妳能
      成全，鑽戒雖不是大值錢的東西，但它的含意非凡，我們既然無法結合，．．
      ．．至於我們股票上的合作，在合作之先我已聲明這部的是我內人的私房積蓄
      ，我想早晚她會問有關於這部份，妳可酌情辦理，繼續合作抑或結束由妳決定
      ，麗珠，我的這番決定是在極端痛苦的掙扎下而定，．．．我再次表彰心跡我
      對妳的愛水遠不變，我會永遠永遠的等待，假定緣猶未盡．．」等語，可見自
      訴人與被告間並非如自訴人所稱僅是鄰居之關係，衡情倘男女間感情未達一定
      程度，自無在言語或書信中有此親密之文字表達；再自訴人亦不否認其於出國
      前即八十八年五月十六日有與被告一同去購買鑽石，且該鑽石亦置於被告處，
      雖自訴人稱該珠寶僅係托被告暫時保管，並非贈與被告，然價值六萬元餘元之
      珠寶，常人亦不至無故請托他人保管，另觀諸被告所提出與自訴人合影之照片
      、印有自訴人照片之小卡片上所書內容等，益證其二人關係匪淺。是被告所稱
      伊與自訴人前曾為男女朋友關係，尚堪採信。
（二）證人丙○○於本院調查時證稱：「（你現在在那個單位執行保全業務？）八十
      四年到九十年是在中華電信營運處那邊做保全，現在做社區的保全。」「（你
      在中華電信那邊做的時候，是做早、中或晚班？）那邊一天二班，一班十二小
      時，我們是用輪的。」「（你認識自訴人甲○○嗎？）認識。」「（在八十八
      年五月間他曾經委託你什麼事情嗎？）那一年我忘記了，但他曾經有一次交代
      我事情，說他要去大陸，如果有掛信給他的，請我轉交給姓蘇的小姐，但他出
      國期間沒有收到他的掛號信。」、「（他有跟你說要如何交給姓蘇的小姐嗎？
      ）他只有跟我說蘇小姐是住在東山街，但有留她的電話給我，說如果有收到掛
      信，就打電話跟蘇小姐聯絡，但是因為沒有掛號信，所以我也沒有跟蘇小姐聯
      絡。」、「（你當時有問他為何要把信件轉交給蘇小姐？）沒有。他只有跟我
      說就是交由蘇小姐去處理，他說蘇小姐是他同事。」、「（甲○○有無跟你提
      到股票增資的事情？）沒有。」、「（你認識被告乙○○嗎？）不認識。」、
      「（電信局的信是否由你一人來收取？你每天都有上班嗎？在這之前自訴人甲
      ○○有無委託你拿任何信件給別人？）我有當班就由我收，沒有當班就不是我
      收，看誰當班就由誰收。我都是隔天上班，我們三個人輪二班，所以先休息的
      人隔天就輪早班，按照這個次序來輪休。自訴人並沒有委任我拿任何信件給別
      人，但他退休後會來拿信件或是叫他兒子來拿信件。」、「（他當時有無委任
      其他保全人員也將掛號信轉交給蘇小姐？）我不知道。」等語（見本院九十一
      年六月十七日訊問筆錄），是依上開證人所為之證述，縱令屬實，亦僅只能證
      明自訴人曾有交待證人丙○○將所收取之掛號信件轉交給蘇小姐，亦無法證明
      被告有委任被告代為繳納「中華開發」、「台泥」股票之增資股款事宜，況於
      自訴人出國期間，證人丙○○亦未收到上開公司辦理增資發行新股之繳款通知
      。另自訴人本院九十一年五月二十一日庭訊時稱，其有請中華電信的警衛若有
      收到單子轉交給被告，結果他有收到，但沒有拿給被告，警衛不認識被告，但
      有跟他說被告的住址，叫他直接拿給她，警衛叫什麼名字已經記不得了等情，
      亦與證人丙○○所述，有所出入。
（三）另經本院向中華開發金融控股股份有限公司及台灣水泥股份有限公司查詢自訴
      人於八十八年間所持有該公司之股份及辦理現金增資認股之情形，經函覆資料
      表顯示，自訴人以其妻蔡錦屏名義於八十八年四月十二日由集保轉帳過戶所所
      持中華開發金融控股股份有限公司之股數為二千股，於同年八月三日始因該公
      司盈餘增資配股三百六十六股（每仟股配一百八十三股）、資本公積增資配股
      二百三十四股（每仟股配發一百一十七股），而於同年九月二十七日之現金增
      資認股數為零（每仟股可認購一百股，每股四十元）；而自訴人以其妻蔡錦屏
      於八十八年一月一日以前取得台灣水泥股份有限公司二千二百股，同年七月十
      六日盈餘增資配股四十八股（每仟股配發二十股）、資本公積增資配股一百九
      十四股（每仟股配發八十股），同年八月二十五日現金增資認股數為零（每仟
      股可認購八十八股，每股二十元）等情，有中國信託商業銀行九十一年六月六
      日中信銀代發字第九一００三二０八０三號、九一００三二０八００號函在卷
      可按，是依上開資料所示，自訴人在八十八年度實際上並未對上開二家公司之
      股份辦理現金認股之行為，則其於出國期間竟表示欲對上開公司現金認股，而
      委請被告代繳增資款項，已非無疑，而一般公司增資發行新股時，會保留一定
      股份讓原有股東認購，惟公司寄發增資認股通知時，亦會留有相當期間，使股
      東得以在該期限內依其意願為認股行為，且該期限至少應會超過一星期以上，
      現自訴人僅出國五天，則上開公司即便於自訴人於出國期間寄發增資認股通知
      ，亦不至於其回國前，認股期限即告屆至，再依自訴人所持有之股數以觀，其
      所能認購股數股款亦僅數萬元，而自訴人亦自承，其當時有預想上開二家公司
      之增資股款約五、六萬元，則其大可先行提領五、六萬元予被告，而毋庸將帳
      戶內尚有二十餘萬元之提款卡交予被告，尤以自訴人又一再陳稱其與被告僅係
      鄰居關係，則自訴人所為，顯與常情有違。參以自訴人陳稱，被告係於八十八
      年六月三日將提款卡返還後，其即發現其中存款被提領，倘被告係則其竟遲至
      九十一年月間，已事隔近三年，始對被告提起本件自訴，殊難置信；又自訴人
      亦自承，其有為被告支付仁寶股票股款約四萬元及華邦電子之認股權證十五萬
      元等情，而自前揭自訴人所書信函中，亦可知其與被告間有合作股票事宜，被
      告辯稱自訴人交付提款卡，係因之前囑伊購買力麒建設股份有限公司股票股款
      係由伊先行墊付，故自訴人交付提款卡，由被告自行將購買上開股票之股款提
      領等情，應非子虛。
五、綜上所述，是既無積極證據可證自訴人交付提款卡予被告時，確有委任被告為其
    處理繳納「中華開發」、「台泥」之增資股股款事宜，而自訴人所指稱有委任此
    事，亦有諸多與常情不符之處，是單憑其片面指訴，自難遽認被告涉有上開犯行
    ，此外，復查無其他證據足資認定被告有背信犯行，依前開說明，應為被告無罪
    判決之諭知。
據上論斷，應依刑事訴訟法第三百四十三條、第三百零一條第一項，判決如主文。
中        華        民        國      九十一    年    七    月    十二  日
                                      臺灣新竹地方法院刑事第二庭
                                          法  官  王  鳳  儀
右正本證明與原本無異。
如不服本判決，應於判決送達後十日內向本院提出上訴狀( 應附繕本 )，上訴於
臺灣高等法院。
                                          書記官  陳  進  楷
中        華        民        國      九十一    年    七    月    十六  日
